【裁判字號】    99,消債更,228
【裁判日期】    990730
【裁判案由】    聲請更生程序
【裁判全文】
臺灣高雄地方法院民事裁定           99年度消債更字第228號
聲  請  人  甲○○
代  理  人  周振宇律師
上列當事人因消費者債務清理條例事件聲請更生，本院裁定如下
：
    主  文
聲請駁回。
聲請費用由聲請人負擔。
    理  由
一、本件聲請意旨略以：聲請人主張伊因有不能清償債務情事，
    前已以書面向最大債權金融機構聯邦銀行請求共同協商債務
    清償方案，協商成立並約定每月償還新臺幣（下同）2,789
    元，惟協商成立後數月，聲請人即面臨遭原雇主遣散之窘境
    ，於頓失收入之際，實無從繳納協商款，致因而無法繼續履
    行協商條件而毀諾，此實有不可歸責於聲請人之事由致履行
    有重大困難。基此，爰提起本件聲請，請求裁定准予更生等
    語。
二、按「債務人不能清償債務或有不能清償之虞者，得依本條例
    所定更生或清算程序，清理其債務」、「債務人與金融機構
    協商成立者，不得聲請更生或清算，但因不可歸責於己之事
    由，致履行顯有重大困難者，不在此限」，消費者債務清理
    條例第3 條、第151 條第5 項分別定有明文。上開條文所謂
    「不可歸責於己之事由」，係指客觀上抗告人有收支狀況之
    變動，諸如物價上漲、家屬患病等導致支出增加，或因意外
    、病痛無法工作、僱用之公司倒閉或裁員、減薪等以致收入
    減少等情；又縱使財產及收支狀況無甚變動，但因協商時居
    於劣勢，未能實質協議，僅為爭取利息減少及分期清償之些
    許優惠，勉予允諾，惟其財產及收入客觀上難以如期履行之
    情形，亦應認該當。然債務人縱有不可歸責於己之事由致不
    能履行協議，仍應符合「不能清償或有不能清償之虞」之法
    定要件，始得准予更生或清算。亦即應綜合債務人之財產、
    信用、收支與其所負全部債務，評估其是否仍有償債能力，
    或即使仍得勉力償債，但是否因而難以維持基本生活，而有
    不能清償或不能清償之虞等情，為其判斷之準據。
三、經查：
（一）聲請人前於民國95年間依「中華民國銀行公會會員辦理消
      費金融案件無擔保協商機制」與各債權銀行協商成立，與
      債權人達成分80期、週年利率6.88％之分期還款協議，約
      定聲請人自95年7 月起，每月應繳金額2,789 元，而聲請
      人於協商成立後，業於95年12月間未依該協議繼續履行分
      期償還乙節，此有財團法人金融聯合徵信中心當事人綜合
      信用報告、協議書、無擔保債務還款計畫、聲請人更生陳
      報狀在卷可稽。另聲請人主張95年間遭雇主解雇，此有聲
      請人提出之勞工保險被保險人投保資料表附卷可查，是聲
      請人主張有非可歸責於其之事由致履行協商條件有重大困
      難，尚可採信。
（二）聲請人自承現每月所得為22,000元，每月支出生活費用14
      ,250元及母親之扶養費4,000 元；惟按直系血親相互間互
      負扶養之義務；負扶養義務者有數人，而其親等同一時，
      應各依其經濟能力分擔義務。民法第1114條第1 款、第11
      15條第3 項分別定有明文。是聲請人扶養母親之義務，應
      與其兄妹二人共同負擔。況聲請人既因背負高額債務而申
      請前置協商，自應撙節開支，故應以內政部社會司頒佈之
      99年度高雄縣每人每月最低生活費9,829 元（含食、衣、
      住、行、育、樂費用）計算聲請人及其母親之必要生活費
      為妥，則聲請人每月必要生活費於9,829 元內，核屬必要
      ，逾此範圍之支出，尚不可採。據此，聲請人每月必要生
      活費應為13,105元（9,829 ＋9,829 ÷3 ＝13,105）；則
      聲請人每月所得扣除必要生活費，仍餘有8,895 元，對照
      其所負債務633,112 元，其得清償完畢之時程約5 年餘，
      以聲請人現年31歲之年齡，距離法定退休年齡尚有34年，
      堪認聲請人尚有清償債務之可能。是聲請人客觀上並無不
      能清償債務之情形存在，應可認定。
四、綜上所述，本件聲請人雖有不可歸責於己致履行顯有重大困
    難之事由，但未有不能清償債務之情事，與「不能清償或有
    不能清償之虞」之法定要件不合，睽諸上揭說明，自應駁回
    其更生之聲請，爰裁定如主文。
中    華    民    國    99    年    7     月    30    日
                          民事鳳山分庭  法  官 林意芳
以上正本係照原本作成。
如不服本裁定，應於裁定送達後10日內，以書狀向本院提出抗告
，並繳納抗告費新臺幣1千元。
中    華    民    國    99    年    7     月    30    日
                                        書記官 劉國偉

司法院資訊處製作；財團法人民間司法改革基金會備份。
